臺灣高雄地方法院民事判決　　　　　　　94年度訴字第3032號
原　　　告　甲○○
訴訟代理人　康進益律師
　　　　　　王國論律師
被　　　告　黃貞
上列當事人間請求清償借款事件，本院於民國96年2 月7 日言詞
辯論終結，判決如下：
    主      文
被告應給付原告新臺幣貳佰柒拾萬元，及自民國九十五年一月三
日起至清償日止，按年息百分之五計算之利息。
訴訟費用由被告負擔。
本判決於原告以新臺幣玖拾萬元為被告供擔保後，得假執行。
    事實及理由
一、本件被告經合法通知，未於言詞辯論期日到場，核無民事訴
    訟法第386 條各款所列情形，爰依原告之聲請，由其一造辯
    論而為判決。
二、原告起訴主張：被告自民國73年間起陸續向原告借款，迄79
    年2 月26日止，兩造結算積欠金額為新臺幣（下同）270 萬
    元（下稱系爭款項），約定於79年12月31日清償，並由被告
    簽發本金面額共計270 萬元、到期日為79年12月31日之本票
    6 紙（下稱系爭本票）及利息面額共計108,000 元之本票4
    紙（下稱利息本票）交付原告收執。惟因原告當時任職於大
    同股份有限公司擔任主計職務，依公司規定不得與他人有金
    錢借貸關係，故原告乃以訴外人洪政吉之名義為系爭款項之
    債權人，並由被告以其所有坐落臺南縣柳營鄉○○段611 地
    號、八翁段176 地號及八老爺段八老爺小段11地號土地（下
    稱系爭土地），設定抵押權與洪政吉（下稱系爭抵押權）。
    嗣系爭土地經法院查封拍賣時，洪政吉聲明參與分配，惟上
    開借款全未受償，洪政吉乃於94年11月30日書立債權移轉證
    明書，將其對被告之債權讓與原告，然經原告屢次催討，被
    告均置之不理。因如上開借貸關係存在於洪政吉與被告間，
    則洪政吉已將其對被告之債權讓與原告，原告自得以本件起
    訴狀繕本之送達作為債權讓與之通知後，請求被告返還系爭
    款項；惟如該借貸關係存在於兩造間，原告亦得依消費借貸
    之法律關係，請求被告清償系爭款項。爰依債權讓與或消費
    借貸之法律關係，擇一求為判決：(一)如主文第1 項所示；(二)
    願供擔保，請准宣告假執行。
三、被告未於言詞辯論期日到場，惟據其先前準備書狀則以：其
    係於79年2 月26日直接向洪政吉借貸系爭款項，而與原告無
    關，故原告對被告並無借款債權存在。又洪政吉對被告之返
    還借款請求權已於94年2 月26日罹於時效，則縱使洪政吉將
    其債權讓與原告，被告仍得主張時效抗辯以拒絕清償，故原
    告無權請求被告返還系爭款項等語置辯，求為判決：原告之
    訴駁回。
四、本件原告主張被告係於79年2 月26日借用系爭款項，並簽發
    系爭本票、利息本票及設定系爭抵押權與洪政吉作為擔保，
    嗣臺灣臺南地方法院於80年間查封拍賣系爭土地時，洪政吉
    曾以270 萬元之債權聲明參與分配而全未受償，遂於94年11
    月30日出具債權移轉證明書，同意將其對被告之系爭借款債
    權讓與原告，且該債權讓與通知已於95年1 月2 日送達被告
    等情，為被告所自認（見本院卷第27至30頁），復有系爭本
    票影本6 紙、抵押權設定契約書、他項權利證明書、參與分
    配狀、臺灣臺南地方法院79年5 月9 日（79）南院執清字第
    1869號函、80年7 月18日（79）南院健執字第1869號通知、
    債權移轉證明書及本院送達證書各1 份在卷可稽（見本院卷
    第7 、8 、10至16、21頁），堪信為真。惟被告則以前揭情
    詞置辯。是以本件爭點為：(一)原告得否依債權讓與或消費借
    貸之法律關係，請求被告給付系爭款項？(二)原告之請求權是
    否已罹於時效？
五、原告得否依債權讓與或消費借貸之法律關係，請求被告給付
    系爭款項？
  (一)按債權人得將債權讓與於第三人；債權之讓與，非經讓與人
    或受讓人通知債務人，對於債務人不生效力，民法第294 條
    第1 項前段及第297 條第1 項前段分別定有明文。是以，債
    權人將其債權讓與第三人並通知債務人後，其債權讓與即對
    債務人發生效力。
  (二)經查，被告係於79年2 月26日向洪政吉借得系爭款項，且迄
    今尚未清償一節，為被告所自認（見本院卷第27頁），自堪
    信為真實。又洪政吉於94年11月30日出具債權移轉證明書，
    同意將其對被告之系爭借款債權讓與原告，且該債權讓與通
    知已於95年1 月2 日送達被告等情，業如前述，復參以證人
    洪政吉於本院高雄簡易庭94年度雄簡字第6021號案件審理時
    證稱：其對被告之債權已讓與原告，故應由原告向被告請求
    系爭款項等語（見該卷第71頁），據此足認系爭借款債權原
    係存在於被告與洪政吉之間，嗣由洪政吉轉讓原告，並已合
    法通知被告。則揆諸前揭規定，原告本於債權讓與之法律關
    係，請求被告返還系爭款項，自屬有據。
  (三)因原告得依債權讓與之法律關係，請求被告返還系爭款項，
    業如前述，則原告另以選擇合併之訴方式，依消費借貸之法
    律關係，請求被告清償系爭款項部分，本院即無再予審酌之
    必要，併此敘明。
六、原告之請求權是否已罹於時效？
  (一)按請求權，因15年間不行使而消滅；消滅時效，自請求權可
    行使時起算；消滅時效，因起訴而中斷，民法第125 條前段
    、第128 條前段及第129 條第1 項第3 款分別定有明文。又
    消滅時效因起訴而中斷者，係自請求權人提出訴狀於法院時
    起發生中斷之效力，而非自訴狀送達於相對人時起生效。是
    以，債權人自得行使請求權時起算，已於15年內向法院提起
    訴訟者，其請求權即不因罹於時效而消滅。
  (二)經查，被告係於79年2 月26日向洪政吉借得系爭款項，並簽
    發系爭本票為擔保，且系爭本票之到期日均為79年12月31日
    等情，業如前述，據此足認被告與洪政吉間約定系爭款項之
    清償日期為79年12月31日，亦即洪政吉自該日起得請求被告
    返還系爭款項，則其請求權迄94年12月31日起始罹於時效。
    又原告受讓系爭借款債權後，於94年12月15日提起本訴，此
    有民事起訴狀上之本院收文戳章可稽（見本院卷第3 頁），
    則揆諸前揭說明，原告既已於94年12月31日前提起本訴，其
    請求權即未罹於時效。被告辯稱上開請求權已於94年2 月26
    日罹於時效而拒絕清償，自屬無據。
七、綜上，原告依消費借貸債權讓與之法律關係，請求被告給付
    270 萬元，及自95年1 月3 日起至清償日止，按年息5%計算
    之利息，為有理由，應予准許。
八、原告陳明願供擔保，請准宣告假執行，經核於法有據，爰酌
    定如主文第3 項所示之擔保金額，併予准許。
九、據上論結，本件原告之訴為有理由，依民事訴訟法第385 條
    第1 項前段、第78條、第390 條第2 項，判決如主文。
中　　華　　民　　國　　96　　年　　2 　　月　　16　　日
                  民事第六庭  審判長法  官  謝靜雯
                                    法  官  高增泓
                                    法　官　鄭詠仁
正本係照原本作成。
如不服本判決，應於送達後20日內，向本院提出上訴狀並表明上
訴理由，如於本判決宣示後送達前提起上訴者，應於判決送達後
10日內補提上訴理由書（須附繕本）。
中　　華　　民　　國　　96　　年　　2 　　月　　16　　日
                                    書記官　王雪招
